【裁判字號】    99,訴,660
【裁判日期】    991111
【裁判案由】    毒品危害防制條例
【裁判全文】
臺灣桃園地方法院刑事判決               99年度訴字第660號
公  訴  人  臺灣桃園地方法院檢察署檢察官
被      告  乙○○
指定辯護人  林仕訪律師
上列被告因毒品危害防制條例案件，經檢察官提起公訴（99年度
偵字第6217號），本院判決如下：
    主  文
乙○○犯如附表一所示之罪，各處如附表一所示之宣告刑，沒收
部分各如附表一所示。應執行有期徒刑拾肆年，扣案如附表二所
示之物均沒收，未扣案之因犯罪所得之財物新臺幣貳仟元沒收之
，如全部或一部不能沒收時，以其財產抵償之。
    事  實
一、乙○○明知安非他命係毒品危害防制條例第2 條第2 項第2
    款所規定之第二級毒品，不得販賣，竟意圖營利，基於販賣
    第二級毒品之犯意，以每兩約新臺幣（下同）3 萬元或3 萬
    2 千元或4 萬5 千元之代價販入第二級毒品安非他命後，分
    別為下列販賣第二級毒品安非他命之行為：
(一)、於98年11月25日凌晨4 時15分許，持用其姓名、年籍不詳之
    友人所申請贈送予乙○○使用之0000000000號行動電話門號
    ，與丙○○使用之0000000000號行動電話門號聯絡，其後於
    同日凌晨4 時19分許，丙○○即至乙○○位於臺北縣板橋市
    ○○路○ 段89巷23號23樓之居所，以1 千元之代價向乙○○
    購買重量約0.2 公克之第二級毒品安非他命。
(二)、次於同年12月2 日晚間11時10分許，丙○○使用0000000000
    號行動電話門號，與乙○○持用其友人所申請贈送予其使用
    之0000000000號行動電話門號聯絡，向乙○○表示已快到達
    其居所，要跟上次一樣，嗣丙○○即至乙○○上揭居所，交
    付市價約1 千2 百元至1 千4 百元之高價雪梨6 顆予乙○○
    以為購買毒品之代價，翌日（同月3 日）中午12時34分許丙○○再至乙○○前開居所拿取其所購買重量約0.2 公克之第
    二級毒品安非他命。
(三)、再於同年12月5 日下午2 時49分許，丙○○使用0000000000
    號行動電話門號，與乙○○持用之前開0000000000號行動電
    話門號聯絡，向乙○○表示要前往其上揭居所，嗣於同日下
    午3 時許丙○○即至乙○○之居所，欲向乙○○拿取其以之
    前為乙○○修復家中馬桶之材料費1 千2 百元及修繕費時2
    天之勞務代價所換購之0.49公克第二級毒品安非他命，待丙○○向乙○○拿取第二級毒品安非他命返家後，其自行以磅
    秤秤量所拿取之安非他命，發現僅有0.39公克，而非乙○○
    所應允之0.49公克，故隨即於同日下午3 時34分許以前揭行
    動電話與乙○○聯絡告知上述安非他命短少之情。
(四)、又於同年12月9 日凌晨2 時35分許，甲○○使用0000000000
    號行動電話門號，與乙○○持用之前開0000000000號行動電
    話門號聯絡，旋即於同日凌晨2 時41分許至乙○○前開居所
    ，以1 千元之代價向乙○○購買重量不詳之第二級毒品安非
    他命1 小包。
    嗣經警於98年12月30日晚間7 時50分許至乙○○位於臺北縣
    板橋市○○路○段89巷23號23樓居所搜索，並扣得乙○○所
    有與本案無關之安非他命5 小包（毛重共3.68公克，淨重共
    2.552 公克）、分裝袋158 個、電子磅稱1 台、分裝匙1 支
    ，及乙○○所有用以聯絡販毒所用之行動電話1 支（含門號
    0000000000號SIM 卡1 枚），門號0000000000號SIM 卡1 枚
    ，始悉上情。
二、案經海岸巡防署南部地區巡防局報告臺灣臺北地方法院檢察
    署檢察官呈請臺灣高等法院檢察署檢察長令轉臺灣桃園地方
    法院檢察署檢察官偵查後起訴。
    理  由
一、證據能力方面：
(一)、按被告以外之人於審判外之言詞或書面陳述，除法律有規定
    者外，不得作為證據，刑事訴訟法第159 條第1 項固有明文
    ，惟被告以外之人於偵查中向檢察官所為之陳述，除顯有不
    可信之情況者外，得為證據。同法第159 條之1 第2 項亦有
    明文可參。而依第159 條之1 傳聞法則例外之立法理由，乃
    檢察官代表國家偵查犯罪，原則上能遵守法定程序，且被告
    以外之人如具有具結能力，仍應依法具結，以擔保其據實陳
    述。故該條第2 項規定「除顯有不可信之情況外」，應係指
    被告以外之人於偵查中向檢察官所為之陳述，不論是言詞或
    書面，有未遵守法律規定之情形，即檢察官於偵查中所為之
    證據調查，須係出於違法取供者，或具有具結能力之被告以
    外之人，未依法命其具結之情況，始無證據能力。經查，證
    人丙○○、甲○○在臺灣桃園地方法院檢察署向檢察官所為
    之陳述，均經檢察官告知具結義務及偽證罪之處罰，並依法
    具結而為陳述，此有卷附上開偵訊筆錄及證人結文在卷可參
    （見臺灣桃園地方法院檢察署99年度偵字第6217號偵查卷第
    17頁至第20頁、第35頁至第37頁），且皆查無違法取證之情
    事，復未據被告及辯護人就前開證人丙○○、甲○○之陳述
    是否顯有不可信之狀況詳加釋明，且依偵查當時之外部附隨
    環境、條件均未見有何顯不可信之情況，參以上揭法條規定
    ，本院亦得以證人丙○○、甲○○於偵查中之證述採為本件
    證據。
(二)、再按刑事訴訟法第159 條之3 第3 款規定：被告以外之人於
    審判中有所在不明而無法傳喚或傳喚不到情形者，其於檢察
    事務官、司法警察官或司法警察調查中所為之陳述，經證明
    具有可信之特別情況，且為證明犯罪事實之存否所必要者，
    得為證據。其立法理由在於考量審判程序中，一旦發生事實
    上無從為直接審理之原因，如一概否定該項陳述之證據適格
    ，不免違背實體真實發現之訴訟目的，為補救採納傳聞法則
    ，實務上所可能發生蒐證困難之問題，例外承認該審判外之
    陳述得採為證據。查本院於審理中就證人丙○○之住所合法
    傳喚無故而未到庭，再經本院囑託臺灣板橋地方法院檢察署
    拘提證人丙○○無著，且證人丙○○現亦無在監或在押，此
    有本院傳票送達證書1 紙、戶役政連結作業系統個人資料、
    臺灣高等法院在監在押全國紀錄表、臺灣板橋地方法院檢察
    署函文及臺北縣政府警察局樹林分局函文各1 份附卷可參（
    各見本院訴字卷第90頁、第108 頁至第110 頁、第130 頁、
    第140 頁），堪認證人丙○○所在不明而傳喚不到。觀諸證
    人丙○○於警詢中所為之陳述，依其記載內容，係採取一問
    一答方式，且其於警詢時之供述較接近案發時點，記憶應較
    為清晰，憑信性甚高，況證人丙○○與被告乙○○間亦無仇
    恨，業據證人丙○○陳述在卷，其自無設詞誣陷被告之虞，
    又其警詢時所為之供述並涉及己身犯罪之自白，證人丙○○
    應無甘冒身陷囹圄之危險而為虛偽陳述之可能，復證人丙○○自陳警詢所述均實在，警詢筆錄製作完成後並經其閱讀簽
    名及按捺指印（見臺北地方法院檢察署99年度偵字第1270號
    偵查卷宗第13頁），亦查無證據可認其於警詢時所為之陳述
    係公務員違背法定程序所取得，是證人丙○○警詢時所為之
    供述應具有可信之特別情況，另其警詢所為之陳述，基於發
    見真實之需求，為證明本件犯罪事實存否所必要，故其於警
    詢之陳述，依上開法條說明，自得構成傳聞法則之例外，而
    承認其證據能力。
(三)、按有偵查犯罪職權之公務員，依通訊保障及監察法規定，聲
    請核發通訊監察書所監聽之錄音內容，為實施刑事訴訟程序
    公務員依法定程序取得之證據。又依該監聽錄音譯成文字，
    其所製作之譯文，乃監聽錄音內容之顯示，倘當事人對於該
    譯文內容之同一性或真實性發生爭執或有所懷疑時，法院固
    應依刑事訴訟法第165 條之1 第2 項規定勘驗該監聽錄音踐
    行調查證據程序，以確保內容之真實、同一，惟當事人如已
    承認該錄音譯文之內容屬實，即依刑事訴訟法第159 條之5
    第1 項規定具證據能力，而法院復已就該譯文依法踐行調查
    證據程序者，該通訊監察之譯文，自得採為論斷之依據（最
    高法院99年台上字第1803號、99年度台上字第400 號判決參
    照）。本件檢察官、被告及辯護人對於卷附之通訊監察譯文
    並未爭執其證據能力（見本院審訴字卷第29頁），本院於審
    判期日就卷附之通訊監察書、通訊監察譯文，亦依法踐行調
    查證據之程序，被告及辯護人就該部分皆表示無意見（見本
    院訴字卷第134 頁），於辯論終結前，均未就所載通訊監察
    程序或譯文有何聲請調查之事項，是此部分之證據自得採為
    論罪之基礎。
(四)、本案所引用之其餘供述及非供述證據，經本院依法踐行調查
    證據程序，檢察官、被告及辯護人均不爭執各該證據之證據
    能力（見審訴字卷第29頁，本院訴字卷第133 頁至第135 頁
    ），且亦查無依法應排除其證據能力之情形，是後述所引用
    證據之證據能力均無疑義，先予敘明。
二、事實認定方面：
    訊據被告乙○○固坦承有持用門號0000000000、0000000000
    號之行動電話，並於事實欄之(一)、(二)、(三)、(四)所示之時間、
    地點，有交付第二級毒品安非他命予證人丙○○及甲○○之
    事實，惟矢口否認有何販賣第二級毒品安非他命之犯行，辯
    稱：因為丙○○拿蘋果來請伊吃，伊覺得不好意思，想說丙○○也有施用毒品才叫丙○○自己秤0.2 公克的安非他命回
    去施用，還有一次係因為丙○○幫伊修馬桶，伊才給丙○○
    安非他命用，伊只有幫甲○○調安非他命而已，因為伊也有
    用安非他命，想說甲○○的1 千元跟伊的1 千元合在一起去
    跟別人購買安非他命數量會比較多，買回來再分一半給甲○○，伊沒有販賣安非他命，起訴書所載的4 次犯行，伊都只
    是轉讓而已，沒有賺錢云云。惟查：
(一)、被告於上揭時、地，分別販賣第二級毒品安非他命予丙○○
    、甲○○等事實，迭據證人丙○○於警偵訊及證人甲○○於
    偵審時證述綦詳：
１、證人丙○○於警詢時證稱略以：98年11月25日凌晨4 時19分
    許，伊使用行動電話與被告聯絡，前往被告前開居所，伊是
    要去向被告購買1 千元重量約0.2 公克之安非他命；於98年
    12月2 日晚間11時10分，伊使用行動電話與被告聯絡，伊同
    樣是要向被告購買1 千元重量約0.2 公克之安非他命，但是
    本次是在12月3 日中午12時34分許，伊才在被告的居所拿到
    所購買的安非他命；於98年12月5 日下午3 時34分許，伊以
    行動電話與被告聯絡，當日下午3 時許，伊以1 千5 百元向
    被告購得約0.39公克之安非他命等語（見臺灣臺北地方法院
    檢察署99年度偵字第1270號偵查卷宗第12頁）。
２、證人丙○○於偵訊時證稱：98年11月25日凌晨4 時19分許，
    伊至被告居所送水果，事實上也有去買安非他命，如果不是
    去買毒品，伊也不會無端在凌晨4 時19分許去朋友家拜訪；
    98年12月2 日晚上11時10分許，也是和11月25日那次一樣拿
    0.2 公克之安非他命，這次伊是拿水果過去跟被告換，伊賣
    的是高檔雪梨，一顆有一斤多，一箱裝6 顆，通常一箱約1
    千2 百元到1 千4 百元，但是成本不到1 千元；98年12月5
    日下午3 時34分許，伊在電話裡告訴被告說「剛才去看是0.
    39不是49」，是因為伊秤後發現數量不對，被告叫伊第二天
    過去用她的秤子秤，被告叫伊自己加，該次被告本來是要給
    伊0.39公克，但伊有幫被告裝馬桶，被告不喜欠人情，所以
    要給伊0. 49 公克，1 千元只有0.2 公克或0.3 公克之安非
    他命，加上伊幫被告修馬桶，被告要給伊0.49公克，但伊後
    來拿回去秤只有0.39公克，伊當初幫被告修馬桶修了兩天，
    買馬桶的材料錢1 千2 百元是伊付的，伊在警詢時也是這樣
    講的，但是警察就說不可能，伊才照警詢所述回答等語屬實
    （見臺灣桃園地方法院檢察署99年度偵字第6217號偵查卷宗
    第17頁至第19頁）。
３、證人甲○○於偵訊時證述：伊服刑之前使用之行動電話門號
    為0000000000號，伊都叫被告「阿姐」，被告叫伊的偏名「
    阿純」，伊都是和被告買安非他命，1 小包1 千元，地點通
    常是在臺北和板橋交界的華江橋下面，有時約在被告住家附
    近，大概是在（板橋市○○○路再過去埔墘市場那裡，98年
    12月9 日凌晨2 時35分許伊和被告聯絡說要去她那裡，要還
    被告1 千元，那天也有向被告買1 千元的安非他命，伊不知
    道被告賣伊1 小包的安非他命重量多重，但會比別人多一點
    ，伊很少向被告借錢，因為被告不喜歡人家欠她錢，如果欠
    被告錢被告下次就不賣伊了，伊98年7 月左右開始向被告買
    毒品，兩、三天買一次毒品，有時一個月，一直到99年1 月
    聽說被告去服刑後就沒有再和被告買毒品了，伊要有錢才能
    向被告買，沒錢被告也不肯賣伊，買的東西都是被告自己拿
    給伊的等語詳實（見同上偵查卷第35頁至第36頁）。
４、證人甲○○於本院審理時證稱略以：伊叫被告「阿姐」，被
    告叫伊「阿純」，伊在偵訊中所言都是實在的，98年12月9
    日凌晨2 時35分許，伊使用0000000000號行動電話與被告使
    用之0000000000號行動電話聯絡，意思是要和被告購買1 千
    元之安非他命，當天伊臨時要和被告買安非他命，被告也交
    給伊1 千元的安非他命，提示之通訊監察譯文（見臺灣臺北
    地方法院檢察署99年度偵字第1270號偵查卷宗第24頁）是伊
    和被告的對話，當時伊到被告的住處跟被告購買1 千元的安
    非他命，有給付被告1 千元，被告也當場拿1 包毒品給伊，
    毒品就1 小包，沒有很多等語明確（見本院訴字卷第100 頁
    背面至第102 頁背面）。
(二)、則觀諸證人丙○○、甲○○先後歷次所證述於上揭時、地，
    向被告購買毒品安非他命等情，乃大致相符，且渠等所述以
    電話與被告聯繫購買毒品之情節，亦與被告持用之門號0000
    000000、0000000000號行動電話通訊監察譯文內容互核一致
    ，此有通訊監察書及通訊監察譯文在卷可佐（見本院訴字卷
    第27頁、第54頁背面、第68頁第69頁背面、第72頁背面、第
    75頁背面），是證人丙○○、甲○○之前揭證詞，洵值信實
    。又衡以證人丙○○、甲○○與被告並無何重大怨隙，自無
    以涉及己身犯罪之供述，而無端設詞構陷被告之理，更可認
    定證人丙○○、甲○○證稱渠等確有於上開時、地向被告購
    買毒品安非他命等情，要屬徵而可信。
(三)、至證人丙○○就其於98年12月2 日晚間11時10分許及同年12
    月5 日下午3 時許，至被告前揭居所向被告購買安非他命，
    其支付價金方式等情節，雖有前後陳述不一之情形。惟按證
    人相互間之陳述有所歧異時，究竟何者為可採，法院仍得本
    其自由心證予以斟酌，非謂一有不符或矛盾，即應認其全部
    均為不可採信，證人之證詞對基本事實之陳述，若果與真實
    性無礙時，則仍非不得採信（最高法院74年台上字第1599號
    著有判例可資參照）。查證人丙○○就其分別於上揭時間至
    被告居所各購得0.2 公克及0.39公克之安非他命之基本事實
    始終陳述一致，已如前述。雖其於警詢時未曾提及其於98年
    12月2 日向被告購買價值1 千元重0.2 公克之安非他命，是
    以高價雪梨6 顆換購，惟觀諸其偵訊時已清楚證述當日購買
    毒品之經過，且已陳明其用以向被告換購毒品之雪梨的市價
    及成本價，亦與1 千元之價額相去不遠，復衡以證人丙○○
    經營生意（見臺灣臺北地方法院檢察署99年度偵字第1270號
    偵查卷宗第10頁、第55頁至第56頁），又染有毒品惡習，而
    毒品價額昂貴，一旦毒癮發作亟需施用毒品又欠缺金錢購買
    時，以其自身經營生意進貨之高價物品向熟識之上游換購毒
    品施用，尚無違常情，是自難以證人丙○○於警詢時未敘及
    以水果換購毒品一節，即遽認證人丙○○之證詞難以採信。
    另證人丙○○於警詢時證稱98年12月5 日下午3 時許至被告
    居所以1 千5 百元向被告購買0.39公克之安非他命，於偵訊
    時始證述當日購買毒品是以幫被告修復廁所馬桶之材料費1
    千2 百元及修繕2 天之勞務為對價，並陳明警詢時未如實供
    述之原委，查被告與證人丙○○感情甚篤，此經證人丙○○
    證述在卷，並為被告所自承，是以在得被告允諾下，證人丙○○以代墊材料費及給付修繕勞務之方式向被告換購毒品，
    實無悖於經驗與論理法則，且被告亦自承證人丙○○有幫其
    修繕馬桶乙情，是證人丙○○既已於偵訊時據實陳述該次向
    被告購買安非他命之經過，自尚難僅執證人丙○○前後陳述
    中部分差異，即否定其全部證言之真實性，均併此敘明。
(四)、又被告於99年4 月13日偵訊時供稱：「（檢察官問：你買安
    非他命1 公克多少錢？）答：我都是買1 兩，3 萬或3 萬2
    千元左右，但有時拿回來數量不夠，也有拿過1 兩4 萬5 千
    元左右。」、「（檢察官問：你在入監時做何行業？）答：
    我在捷運站前賣早餐，1 天1 、2 千元收入，買毒品的錢是
    我勞保退休金的錢約20萬元買的。」等語（見臺灣桃園地方
    法院檢察署99年度偵字第6217號偵查卷宗第27頁），足認被
    告購入安非他命數量甚大，且其以1 兩3 萬元或3 萬2 千元
    或4 萬5 千元之價格購入，以1 兩37.5公克換算之，其購入
    安非他命1 公克之本錢不過約為800 元或853.3 元或1,200
    元，其大量購入安非他命後，再以前揭方式及價額販賣安非
    他命予證人丙○○、甲○○，自有賺取買進、賣出差價之營
    利意圖，彰彰明甚。且按安非他命等毒品，本無一定之公定
    價格，是其各次買賣之價格，當亦各有差異，或隨供需雙方
    之資力、關係之深淺、需求之數量、貨源之充裕與否、販賣
    者對於資金之需求程度，以及政府查緝之態度，進而為各種
    不同之風險評估，而為機動性之調整，是其價格標準，自非
    一成不變，且販賣者從各種「價差」或「量差」或「純度」
    謀取利潤方式，亦有差異，然其所圖利益之非法販賣行為目
    的，則屬相同，並無二致，因之，販賣利得，除經被告坦承
    ，或其價量至臻明確外，確實難以究其原委，然按一般民眾
    普遍認知之毒品非法交易，向為政府查禁森嚴且重罰不寬貸
    ，衡諸常情，倘非有利可圖，絕無平白甘冒被重罰風險之理
    ，從而，舉凡有償交易，除足反證其確另基於某種非圖利本
    意之關係外，通常尚難因無法查悉其買進、賣出之差價，而
    諉無營利之意思，或阻卻販賣犯行之追訴。查被告前有多項
    毒品前科，此有臺灣高等法院被告前案紀錄表1 份在卷可稽
    ，足徵被告確有沾染毒品之惡習及其與毒品接觸之程度甚重
    ，又觀諸被告於98年11月、12月間分別持用之門號00000000
    00、0000000000號行動電話通訊監察譯文內容，其中不乏毒
    品交易之暗語（見本院訴字卷第28頁至第87頁），且被告另
    因販賣及轉讓第二級毒品安非他命之行為，甫於96年11月29
    日經臺灣高等法院以96年度上訴字第3271號判決判處應執行
    有期徒刑8 年4 月（於98年12月24日確定），又分別於97年
    3 月31日、同年10月27日因涉嫌販賣第二級毒品安非他命，
    經臺灣板橋地方法院檢察署檢察官以97年度偵字第2116號、
    第21677 號、第21678 號案件起訴，此有前開判決、起訴書
    及臺灣高等法院被告前案紀錄表附卷可參，是被告對於安非
    他命價格昂貴，取得不易，毒品交易為政府檢警機關嚴予取
    締之犯罪，法律並就此懸有重典處罰，當知之甚稔，倘被告
    無從中賺取差價或投機貪圖小利，豈有一再甘冒重典依購入
    價格轉售、代購或無償贈與他人施用之理？是本件雖因被告
    否認犯罪，以致無從計算被告之實際利得，惟被告主觀上具
    有營利之意圖，亦臻明確。
(五)、至被告於警詢時辯稱略以：伊不記得於98年11月25日凌晨4
    時19分許丙○○前來伊住所做何事，也不記得同年12月2 日
    晚間11時10分許丙○○打電話聯絡伊之目的，亦不知道於98
    年12月5 日下午3 時34分以行動電話與丙○○通聯內容之意
    思云云（見臺灣臺北地方法院檢察署99年度偵字第1270號偵
    查卷宗第5 頁至第6 頁）；其於99年1 月27日偵訊時則辯稱
    ：98年12月2 日晚間11時10分，丙○○打電話給伊，要伊請
    他安非他命，丙○○有到伊住處，伊有請他，因為伊認丙○○為乾弟，98年12月5 日下午3 時34分，丙○○打電話給伊
    的目的，是因為丙○○是伊的弟弟，伊有告訴丙○○要吃安
    非他命，就自己秤，伊沒有收他錢云云（見同上偵查卷第56
    頁）；被告於99年4 月13日偵訊時復改稱：98年11月25日凌
    晨4 時19分許，丙○○拿水梨給伊，伊有安非他命所以伊叫
    丙○○自己直接去秤安非他命，98年12月5 日下午3 時34分
    許，丙○○打電話給伊說「剛才去看0.39不是49」，伊說「
    你是不是少秤了」，是丙○○有幫伊換馬桶，花了1 千5 百
    元，伊都叫丙○○自己拿、自己秤，都沒有收丙○○錢云云
    （見臺灣桃園地方法院檢察署99年度偵字第6217號偵查卷宗
    第27頁）；其於本院審理時又改稱：其中1 次是丙○○拿4
    顆蘋果給伊，說要請伊，伊覺得不好意思，就叫丙○○自己
    秤0.2 公克毒品，還有一次是伊的馬桶壞掉，丙○○去幫伊
    買材料，伊給丙○○2 千元云云（見本院訴字卷第102 頁）
    。觀諸被告上揭辯詞，其就與丙○○聯絡及拿取毒品等情節
    ，前後供述不一，已難採信。而安非他命價格昂貴，取得不
    易，業如前述，是被告前開所辯，亦有悖於常理。且證人丙○○於98年12月5 日下午3 時許至被告居所拿取安非他命後
    ，再行秤量毒品發現為0.39公克而非0.49公克時，立即於同
    日下午3 時34分打電話給被告告知此情，並向被告表示「趕
    快先跟妳講一聲」，被告則回答「好，你要不要過來拿」（
    見本院訴字卷第72頁背面通訊監察譯文），足見證人丙○○
    對自被告拿取之安非他命數量甚為計較，差0.1 公克即立刻
    告知被告，設若真如被告所辯，因其與證人丙○○感情甚篤
    ，故會無償請證人丙○○施用安非他命，並無收取費用，則
    證人丙○○既常受惠於被告，可自被告家中自行秤量安非他
    命拿取施用，又何以會如此在乎當日少拿取0.1 公克之安非
    他命，且該次拿取毒品時，若為證人丙○○自己秤量重量，
    證人丙○○豈有要求被告補足之理，在在均有違常情，是以
    被告所辯，委不足採。
(六)、另被告辯稱：於98年12月9 日甲○○打電話給伊，說要調1
    千元，伊想說甲○○的錢跟伊的錢合在一起去跟別人購買比
    較便宜，就跟住在同棟的朋友拿2 千元的毒品，甲○○來時
    ，伊就給甲○○一半的毒品，僅係幫證人甲○○調毒品，並
    無從中獲利云云（見本院訴字卷第102 頁至第103 頁），惟
    被告前開所辯已與其偵訊時供述其平日購入毒品之方式不符
    （見臺灣桃園地方法院檢察署99年度偵字第6217號偵查卷宗
    第27頁），再者，其自承與證人甲○○不熟（見本院訴字卷
    第13 5頁背面），則其何以願意無償為不甚熟識之朋友於凌
    晨時分代購毒品，且不顧前述毒品交易之風險，此均有悖於
    常理，是被告此部分所辯，亦難採信。
(七)、綜上所述，被告前開所辯，無非事後卸責之詞，均不足採。
    本件事證明確，被告犯行洵堪認定，應依法論科。
三、法律適用方面：
(一)、核被告乙○○所為，均係犯毒品危害防制條例第4 條第2 項
    之販賣第二級毒品罪。被告所為前開4 次販賣第二級毒品之
    犯行，犯意各別，行為互殊，應予分論併罰。又公訴人雖以
    被告前於96年間，因施用毒品案件，經臺灣板橋地方法院以
    96年度簡字第4695號判決判處有期徒刑6 月，減為有期徒刑
    3 月確定，於96年10月4 日易科罰金執行完畢，而認被告本
    件犯行構成累犯。惟查，被告前於96年間，因施用毒品案件
    （犯罪時間96年4 月4 日），經臺灣板橋地方法院以96年度
    簡字第4695號判決判處有期徒刑6 月，減為有期徒刑3 月，
    於96年8 月20日確定；又因販賣、轉讓毒品案件（販賣時間
    為93年12月20日至94年7 月9 日，轉讓時間為93年11月中旬
    至93年12月20日），經臺灣高等法院以96年度上訴字第3271
    號判決判處有期徒刑8 年、6 月，定應執行有期徒刑8 年4
    月，並經最高法院於98年12月24日駁回上訴確定，此有臺灣
    桃園地方法院檢察署刑案資料查註紀錄表、臺灣高等法院被
    告前案紀錄表、臺灣板橋地方法院96年度簡字第4695號、臺
    灣高等法院96年度上訴字第3271號判決各1 份在卷足憑，是
    上開有期徒刑3 月雖於96年10月4 日易科罰金執行完畢，然
    因上開有期徒刑3 月、8 年、6 月，依刑法第50條、第53條
    、第51條第5 款之規定，合於定應執行刑之要件，雖尚未經
    檢察官向管轄法院聲請定其應執行之刑，然依有利被告之認
    定，前開有期徒刑3 月，因上揭有期徒刑8 年、6 月尚未執
    行完畢，應認僅係一部之執行，尚非已執行完畢，公訴人認
    被告於本件應構成累犯，容有誤會，附此敘明。又按販賣第
    二級毒品罪之法定刑為「無期徒刑或7 年以上有期徒刑，得
    併科新臺幣1 千萬元以下罰金」，然同為販賣第二級毒品之
    人，其原因、動機不一，犯罪情節未必盡同，或有大盤毒梟
    者，亦有中、小盤之分，甚或僅止於吸毒者友儕間為求互通
    有無之有償轉讓者亦有之，其販賣行為所造成危害社會之程
    度自屬有異，法律科處此類犯罪，所設之法定最低本刑卻同
    為「7 年以上有期徒刑，得併科新臺幣1 千萬元以下罰金」
    ，不可謂不重。於此情形，自非不可依客觀之犯行與主觀之
    惡性二者加以考量其情狀，是否有可憫恕之處，適用刑法第
    59條之規定酌量減輕其刑，期使個案裁判之量刑，能斟酌至
    當，符合比例原則，本件被告販賣第二級毒品，所為自屬非
    是，惟衡其前開販賣第二級毒品，各次交易價額均不高，數
    量亦微，其犯罪情節，與大盤毒梟或集團性販毒情形有別，
    惡性尚非重大不赦，對照其所犯係法定刑為7 年以上有期徒
    刑之重罪，實屬情輕法重，在客觀上足以引起一般之同情，
    尚有堪資憫恕之處，是本院認即令處以最低度刑罰猶嫌過重
    ，爰各罪皆依刑法第59條規定酌量減輕其刑。爰審酌被告素
    行不佳，竟不思悛悔，明知安非他命足以殘害人之身體健康
    ，竟仍販賣他人施用，危害社會治安及國民健康甚深，且犯
    後否認犯行，文詞掩飾，未見悔意，及其犯罪之動機、目的
    、手段、智識程度、販賣毒品之次數、重量、所得等一切情
    狀，分別量處如主文之刑，並定其應執行之刑，以資懲儆。
(二)、按犯毒品危害防制條例第4 條至第9 條、第12條、第13條或
    第14條第1 項、第2 項之罪者，其供犯罪所用或因犯罪所得
    之財物，均沒收之，如全部或一部不能沒收時，追徵其價額
    或以其財產抵償之，毒品危害防制條例第19條第1 項定有明
    文。上開規定係採義務沒收主義，故犯罪所得之對價，不問
    其中成本若干，利潤多少，均應全部諭知沒收，以貫徹政府
    查禁煙毒之決心，並符立法本旨。另必限於所得者為金錢以
    外之其他財物而無法沒收時，始應追徵其價額。如所得財物
    為金錢而無法沒收時，則應以其財產抵償之，不發生追徵價
    額之問題。查：
１、扣案如附表二編號1 所示之物，為被告所有，業據被告於警
    詢及本院審理時供承在卷（見臺灣臺北地方法院檢察署99年
    度偵字第1270號偵查卷宗第4 頁，本院訴字卷第135 頁），
    且係被告用以與證人丙○○聯絡如事實欄一、(一)所示販賣第
    二級毒品安非他命事宜，屬被告犯販賣第二級毒品罪所用之
    物，應依毒品危害防制條例第19條第1 項規定，於被告所犯
    該次販賣第二級毒品罪名項下宣告沒收；扣案如附表二編號
    2 所示之物，均為被告所有，亦據被告於警詢及本院審理時
    供承在卷（見同上偵查卷宗第4 頁，本院訴字卷第135 頁）
    ，且係被告分別用以與證人丙○○、甲○○聯絡如事實欄一
    、(二)、(三)、(四)所示販賣第二級毒品安非他命事宜，屬被告犯
    販賣第二級毒品罪所用之物，應依毒品危害防制條例第19條
    第1 項規定，分別於被告所犯該等販賣第二級毒品罪名項下
    宣告沒收。
２、本件被告如事實欄一、(一)、(四)所示販賣第二級毒品安非他命
    之所得各1 千元，雖皆未扣案，為均屬被告販賣毒品之所得
    ，係屬犯罪之所得，依上開規定，應分別於被告所犯該等販
    賣第二級毒品罪名項下宣告沒收之，併諭知如全部或一部不
    能沒收時，以財產抵償之。
３、按義務沒收之物，不論是否扣案，除非證明業已滅失，否則
    仍應宣告沒收，查被告如事實欄一、(二)所示販賣第二級毒品
    安非他命之所得雪梨6 顆，雖未扣案，然案發距今已近1 年
    ，縱未經被告食畢，依水果之性質，該雪梨6 顆，亦應腐敗
    殆盡，而無存在之可能，應可認業已滅失，故不為沒收之諭
    知。再按毒品危害防制條例第19條第1 項係規定沒收因犯罪
    （製造、販賣或運輸毒品）所得之財物，並不及於因犯罪所
    得之利益（最高法院89年度台上字第1244號判決意旨參照）
    ，被告如事實欄一、(三)所示之販賣毒品行為，證人丙○○係
    以幫忙被告修復家中馬桶之材料費1 千2 百元及修繕費時2
    天之勞務代價向被告換購毒品，是以被告該次販毒所得應係
    獲得「抵銷所應給付證人丙○○支出之材料費1 千2 百元及
    修繕2 天之勞務報酬」，則被告僅係獲取抵銷債務之財產上
    利益，並未因此而得有財物，自不在前開條項下規定應沒收
    之列。
４、至扣案之分裝袋158 個、電子磅稱1 個及分裝匙1 支，被告
    雖自承為其所有，然否認上揭扣案物與本案各次販賣毒品之
    犯行有關（見本院訴字卷第134 頁背面），且卷內亦無事證
    足資證明前開扣案物卻屬被告犯本件販賣第二級毒品罪所用
    之物，爰均不為沒收之諭知。又扣案之安非他命5 小包（毛
    重共3.68公克，淨重共2.552 公克），被告供稱為其98年12
    月30日晚間7 時50分遭查獲前不到兩小時才取得（見本院訴
    字卷第134 頁背面），是查無證據可資證明該扣案之毒品與
    本件被告販賣第二級毒品之犯行有關，此部分被告是否另涉
    及其他違反毒品危害防制條例罪嫌，宜由檢察官查明後，再
    就扣案之毒品為處置，故不予沒收銷燬之諭知，附此敘明。
據上論斷，應依刑事訴訟法第299 條第1 項前段，毒品危害防制
條例第4 條第2 項、第19條第1 項，刑法第11條前段、第59條、
第51條第5 款，判決如主文。
本案經檢察官簡方毅到庭執行職務
中    華    民    國    99    年    11    月    11    日
                      臺灣桃園地方法院刑事第四庭
                          審判長法  官  張淑華
                                法  官  林宜靜
                                法  官  張宇葭
以上正本證明與原本無異。
如不服本判決，應於判決送達後10日內，向本院提出上訴狀。
                                書記官  高  平
中    華    民    國    99    年    11    月    12    日
附表一：
   ┌──┬──────┬────────────────┐
   │編號│犯罪事實    │宣告刑                          │
   │    │            │                                │
   ├──┼──────┼────────────────┤
   │1   │事實欄一、(一)│乙○○販賣第二級毒品，處有期徒刑│
   │    │            │肆年，扣案如附表二編號1 所示之物│
   │    │            │，沒收之，未扣案之因犯罪所得之財│
   │    │            │物新臺幣壹仟元沒收之，如全部或一│
   │    │            │部不能沒收時，以其財產抵償之。  │
   ├──┼──────┼────────────────┤
   │2   │事實欄一、(二)│乙○○販賣第二級毒品，處有期徒刑│
   │    │            │肆年，扣案如附表二編號2 所示之物│
   │    │            │，沒收之。                      │
   ├──┼──────┼────────────────┤
   │3   │事實欄一、(三)│乙○○販賣第二級毒品，處有期徒刑│
   │    │            │肆年貳月，扣案如附表二編號2 所示│
   │    │            │之物，沒收之。                  │
   ├──┼──────┼────────────────┤
   │4   │事實欄一、(四)│乙○○販賣第二級毒品，處有期徒刑│
   │    │            │肆年，扣案如附表二編號2 所示之物│
   │    │            │，沒收之，未扣案之因犯罪所得之財│
   │    │            │物新臺幣壹仟元沒收之，如全部或一│
   │    │            │部不能沒收時，以其財產抵償之。  │
   └──┴──────┴────────────────┘
附表二：
┌──┬────────┬───┬────┐
│編號│物品項目        │所有人│扣案情形│
├──┼────────┼───┼────┤
│ 1  │SIM 卡壹枚（門號│乙○○│扣案    │
│    │0000000000號）  │      │        │
├──┼────────┼───┼────┤
│ 2  │行動電話壹支（含│乙○○│扣案    │
│    │SIM 卡壹枚，門號│      │        │
│    │0000000000號）  │      │        │
└──┴────────┴───┴────┘
附錄本案論罪科刑法條：
毒品危害防制條例第4條
製造、運輸、販賣第一級毒品者，處死刑或無期徒刑；處無期徒
刑者，得併科新臺幣2 千萬元以下罰金。
製造、運輸、販賣第二級毒品者，處無期徒刑或7 年以上有期徒
刑，得併科新臺幣1 千萬元以下罰金。
製造、運輸、販賣第三級毒品者，處5 年以上有期徒刑，得併科
新臺幣7 百萬元以下罰金。
製造、運輸、販賣第四級毒品者，處3 年以上10年以下有期徒刑
，得併科新臺幣3 百萬元以下罰金。
製造、運輸、販賣專供製造或施用毒品之器具者，處1 年以上7
年以下有期徒刑，得併科新臺幣1 百萬元以下罰金。
前五項之未遂犯罰之。

司法院資訊處製作；財團法人民間司法改革基金會備份。
